臺灣屏東地方法院刑事判決　　　　　　　100年度訴字第960號
公　訴　人　臺灣屏東地方法院檢察署檢察官
被　　　告　余慶輝
上列被告因違反毒品危害防制條例案件，經檢察官提起公訴（10
0 年度毒偵字第1300號）嗣因被告就被訴犯罪事實為有罪之陳述
，並聽取當事人之意見後，本院裁定改由受命法官獨任進行簡式
審判程序並判決如下：
    主  文
余慶輝施用第一級毒品，累犯，處有期徒刑捌月。
    事  實
一、余慶輝前於民國94年間因施用毒品案件，經本院以94年度毒
    聲字第19號裁定送觀察勒戒後，認有繼續施用毒品傾向，再
    以94年度毒聲字第92號裁定令入戒治處所施以強制戒治後，
    於94年10月12日戒治期滿釋放，並經臺灣屏東地方法院檢察
    署檢察官於同年月13日以94年度戒毒偵字第122 號為不起訴
    處分確定；前於95年間因施用毒品案件，經本院判處有期徒
    刑8 月確定，於96年4 月20日執行完畢，再於97年間因施用
    毒品案件，經臺灣基隆地方法院以97年度基簡字第1438 號
    判決判處有期徒刑4 月確定，甫於99年6 月23日執行完畢。
    詎猶不知悔改，明知海洛因屬第一級毒品，不得持有及施用
    ，仍基於施用第一級毒品之犯意，於100 年3 月1 日晚上8
    時許，在屏東縣麟洛鄉○○村○○路延平巷36號居處內，以
    將海洛因加水置於針筒後注入體內之方式，施用第一級毒品
    海洛因1 次。嗣於同年月3 日下午4 時許，因另案為警通知
    到場而查獲。復徵得其同意後採尿送驗，檢出海洛因代謝後
    之嗎啡陽性反應，始知悉上情。
二、案經屏東縣政府警察局屏東分局報告臺灣屏東地方法院檢察
    署檢察官偵查起訴。
    理  由
一、本件被告余慶輝所犯係死刑、無期徒刑、最輕本刑為3 年以
    上有期徒刑以外之罪，其於準備程序中就被訴事實為有罪之
    陳述，經法官告知簡式審判程序之旨，並聽取當事人之意見
    後，本院認為適宜由受命法官獨任進行簡式審判程序。
二、上揭事實，業據被告余慶輝於本院審理時坦承不諱，且被告
    為警所採集之尿液檢體，經送請台灣檢驗科技股份有限公司
    以EIA 酵素免疫分析法及GC/MS 氣相層析質譜儀法檢驗，結
    果呈嗎啡陽性反應，有該公司100 年3 月25日編號KH/2011/
    00000000號濫用藥物尿液檢驗報告1 紙在卷足憑，堪信被告
    上開自白確與事實相符。按施用第一、二級毒品為犯罪行為
    ，毒品危害防制條例第10條定有處罰明文，故施用第一、二
    級毒品者，依前揭規定本應科以刑罰，惟基於刑事政策，對
    合於一定條件之施用者，則依同條例第20條、第23 條 之規
    定，施以觀察、勒戒及強制戒治之保安處分，又毒品危害防
    制條例於92年7 月9 日修正公布，自93年1 月9 日施行，其
    中第20條、第23條將施用毒品之刑事處遇程序，區分為「初
    犯」及「5 年內再犯」、「5 年後再犯」，依其立法理由之
    說明：「初犯」，經觀察、勒戒或強制戒治後，應為不起訴
    處分或不付審理之裁定；經觀察、勒戒或強制戒治執行完畢
    釋放後，「5 年內再犯」者，因其再犯率甚高，原實施之觀
    察、勒戒及強制戒治既已無法收其實效，爰依法追訴或裁定
    交付審理，至於經觀察、勒戒或強制戒治執行完畢釋放後，
    「5 年後再犯」者，前所實施之觀察、勒戒或強制戒治已足
    以遮斷其施用毒品之毒癮，為期自新及協助其斷除毒癮，仍
    適用「初犯」規定，先經觀察、勒戒或強制戒治之程序，從
    而依修正後之規定，僅限於「初犯」及「5 年後再犯」2 種
    情形，始應先經觀察、勒戒或強制戒治程序。倘被告於5 年
    內已再犯，經依法追訴處罰，縱其第3 次（或第3 次以上）
    再度施用毒品之時間，在初犯經觀察、勒戒或強制戒治執行
    完畢釋放5 年以後，已不合於「5 年後再犯」之規定，且因
    已於「5 年內再犯」，顯見其再犯率甚高，原實施觀察、勒
    戒或強制戒治，已無法收其實效，即應依該條例第10 條 處
    罰（最高法院97年度第5 次刑事庭會議決議意旨參照），查
    被告前因施用毒品案件，有如上開事實欄所示觀察、勒戒、
    強制戒治執行完畢，且於觀察、勒戒、強制戒治執行完畢後
    5 年內，再犯施用毒品罪受科刑判決並執行完畢等情，有臺
    灣高等法院被告前案紀錄表在卷可稽，則被告再犯本件施用
    毒品罪，依據上開說明，自應依法論罪科刑。
三、查海洛因為毒品危害防制條例第2 條第2 項第1 款明定之第
    一級毒品，不得持有及施用，核被告余慶輝所為，係犯毒品
    危害防制條例第10條第1 項之施用第一級毒品罪。其施用前
    持有第一級毒品海洛因之低度行為，應為其施用第一級毒品
    海洛因之高度行為所吸收，不另論罪。被告前於95年間因施
    用毒品案件，經本院判處有期徒刑8 月確定，於96年4 月20
    日執行完畢，再於97年間因施用毒品案件，經臺灣基隆地方
    法院以97年度基簡字第1438號判決判處有期徒刑4 月確定，
    甫於99年6 月23日執行完畢之事實，有臺灣高等法院被告前
    案紀錄表1 份在卷可稽，其於受徒刑之執行完畢，5 年以內
    故意再犯本件有期徒刑以上之罪，為累犯，應依刑法第47條
    第1 項之規定加重其刑。爰審酌被告前經觀察、勒戒、強制
    戒治後，仍未戒斷其施用毒品之惡習，並參酌其素行狀況、
    犯罪之動機、目的、手段、所生戕害其身心情形及犯罪後坦
    承犯行，態度良好等一切情狀，量處如主文所示之刑。
據上論斷，應依刑事訴訟法第299 條第1 項前段、第273 條之1
第1 項，毒品危害防制條例第10條第1 項，刑法第11條前段、第
47條第1 項，判決如主文。
本案經檢察官潘國威到庭執行職務。
中    華    民    國   100    年    10    月    3     日
                  刑事第一庭    法  官  涂裕洪
以上正本證明與原本無異。
如不服本判決應於收受判決後10日內向本院提出上訴書狀，並
應敘述具體理由；其未敘述上訴理由者，應於上訴期間屆滿後
20日內向本院補提理由書（均須按他造當事人之人數附繕本）
「切勿逕送上級法院」。
中    華    民    國   100    年    10    月    3     日
                                書記官  卓春成
附錄本判決論罪科刑法條全文：
毒品危害防制條例第10條第1項：
施用第一級毒品者，處六月以上五年以下有期徒刑。